【裁判字號】    95,台抗,691
【裁判日期】    951109
【裁判案由】    強制執行
【裁判全文】
最高法院民事裁定              九十五年度台抗字第六九一號
再 抗告 人  正大電腦有限公司
            正宗電腦有限公司
兼 上二 人
法定代理人  壬○○
共      同
訴訟代理人  邱新福律師
上列再抗告人因與甲○○等間聲請強制執行事件，對於中華民國
九十五年六月十九日台灣高等法院裁定（九十五年度抗字第六五
六號），提起再抗告，本院裁定如下：
    主  文
原裁定廢棄，應由台灣高等法院更為裁定。
    理  由
本件再抗告人執台灣台北地方法院（下稱台北地院）九十四年度
票字第四三三九八號民事裁定、九十四年度促字第一三八六０、
一四六二四號支付命令及確定證明書，向台北地院聲請對正大聯
合會計師事務所強制執行，並主張相對人甲○○、乙○○、丙○
○、丁○○、戊○○、己○○、庚○○、辛○○（下稱甲○○等
八人）與羅森、羅裕傑為正大聯合會計師事務所之合夥人，聲請
對之併為強制執行，經台北地院以九十五年度執字第一五七五六
號裁定駁回再抗告人就甲○○等八人及羅森、羅裕傑所為強制執
行之聲請，再抗告人不服，提起抗告，原法院駁回甲○○等八人
之抗告，無非以：甲○○等八人前固為正大聯合會計師事務所之
合夥人，但均於民國九十年六月六日退出正大聯合會計師事務所
，現非正大聯合會計師事務所之合夥人。再抗告人取得前開執行
名義之時間分別為九十四年七月四日、九十五年一月十三日，均
在甲○○等八人退夥之後。甲○○等八人抗辯：合夥財產至少高
達上億元以上，足以清償合夥債務；執行名義之本票債權三千八
百九十六萬五千四百五十二元，係甲○○等八人退出正大聯合會
計師事務所後始發生等語。合夥債務是否退夥前發生及合夥財產
是否不足清償合夥債務，應由再抗告人另行起訴等語。
惟按合夥財產不足清償合夥之債務時，各合夥人對於不足之額連
帶負其責任；合夥人退夥後，對於退夥前合夥所負債務，仍應負
責。為民法第六百八十一條、六百九十條所明定。又對於合夥之
執行名義，實質上即為對全體合夥人之執行名義。命合夥履行債
務之執行名義，於合夥財產不足清償時，得對合夥人之財產執行
，司法院著有院字第九一八號解釋在案。以故，合夥之債權人持
對合夥之執行名義，聲請對合夥人之各別財產為強制執行，執行
法院應就債權人提供之資料，為形式之審查，倘合夥之債務，確
係在合夥人退夥前所發生，而合夥之財產又不足以清償，執行法
院自應准許債權人併對合夥人為強制執行，合夥人對之如有爭執
，應由合夥人另行起訴解決。倘就債權人提供之資料為形式審查
，合夥之債務確非合夥人退夥前所發生或合夥之財產足以清償合
夥債務時，執行法院始得駁回合夥債權人對合夥人強制執行之聲
請，合夥債權人對之如有爭執，應由合夥債權人另行起訴解決。
查依卷附正大聯合會計師事務所執業會計師合夥契約、退夥同意
書及台北巿政府九十年六月八日北巿財二字第九０二一四六七三
００號函，顯示甲○○等八人原係正大聯合會計師事務所之合夥
人，至九十年六月六日始行退夥（一審執行卷十至一六頁）。再
抗告人所提為執行名義之台北地院九十四年度促字第一三八六０
號支付命令係命債務人正大聯合會計師事務所向債權人清償一千
三百八十六萬四千元及自九十年五月五日起至清償日止按年息百
分之五計算之利息。同院九十四年度促字第一四六二四號支付命
令則係命債務人正大聯合會計師事務所清償債權人正宗電腦有限
公司四千四百萬元及自九十年五月五日起至清償日止按年息百分
之五計算之利息，兩者合計債務為五千七百八十六萬四千元及其
法定遲延利息，就形式觀之，上開債務似係在九十年五月五日以
前所發生（至九十四年度票字第四三三九八號裁定附表所示之本
票發票日為九十三年間，均在甲○○等八人九十年六月六日退夥
之後，見二審卷七０至七九頁）；正大聯合會計師事務所法定代
理人羅森並稱：合夥財產不夠執行（見二審卷一一二頁背面），
倘屬無訛，則再抗告人主張正大聯合會計師事務所可供執行之擔
保金為四千六百三十五萬二千一百三十六元及清償提存金四十一
萬四千八百八十二元，合計僅四千六百七十六萬七千零十八元（
見二審卷一八至二０頁），不足清償正大聯合會計師事務所於甲
○○等八人退夥前所負之債務，即非全屬無據。原法院未遑就再
抗告人所提之卷附資料為形式審查，資以判斷正大聯合會計師事
務所現存之財產是否足以清償甲○○等八人退夥前所負之債務，
遽以上開情詞，駁回再抗告人就甲○○等八人強制執行之聲請，
自嫌速斷。再抗告論旨，指摘原裁定此部分為不當，求予廢棄，
為有理由。
據上論結，本件再抗告為有理由。依強制執行法第三十條之一、
民事訴訟法第四百九十五條之一第二項、第四百七十七條第一項
、第四百七十八條第二項，裁定如主文。
中    華    民    國  九十五  年  十一    月    九    日
                      最高法院民事第七庭
                          審判長法官  劉  延  村
                                法官  劉  福  來
                                法官  黃  秀  得
                                法官  吳  謀  焰
                                法官  李  寶  堂
      本件正本證明與原本無異
                                      書  記  官
中    華    民    國  九十五  年  十一    月  二十一  日
                                                  Ｒ


司法院資訊處製作；財團法人民間司法改革基金會備份。
